【裁判字號】    98,易,3315
【裁判日期】    990129
【裁判案由】    傷害等
【裁判全文】
臺灣板橋地方法院刑事判決              98年度易字第3315號
公  訴  人  臺灣板橋地方法院檢察署檢察官
被      告  甲○○
輔  佐  人  乙  ○
（被告之母）
上列被告因違反性騷擾防治法等案件，經檢察官提起公訴（98年
度偵字第29504 號），本院判決如下：
    主  文
甲○○意圖性騷擾，乘人不及抗拒而為觸摸其胸部之行為，處拘
役參拾日，如易科罰金，以新臺幣壹仟元折算壹日。
被訴傷害部分，無罪。
    事  實
一、甲○○於民國98年10月23日21時34分許，隻身一人前往位於
    臺北縣永和市○○路34號「N34 女性服飾店」內，因見該服
    飾店女性店員代號3439A9810 號（其真實年籍身分詳卷，下
    稱A 女）面容姣好，惟稍早於同日20時許曾要求其離去，此
    間又報警處理，竟意圖性騷擾，不僅在該店內來回走動，並
    於行經A 女身旁之際，趁A 女不及抗拒，乃以其右手手肘迅
    速碰觸A 女胸部1 下，嗣經A 女立即報警處理，始循線查悉
    上情。
二、案經A 女訴由臺北縣政府警察局永和分局報告臺灣板橋地方
    法院檢察署檢察官偵查起訴。
    理  由
壹、證據能力有無之認定
一、按被告以外之人於審判外之言詞或書面陳述，除法律有規定
    者外，不得作為證據。又被告以外之人於審判外之陳述，經
    當事人於審判程序同意作為證據，法院審酌該言詞陳述或書
    面陳述作成時之情況，認為適當者，亦得為證據。當事人、
    代理人或辯護人於法院調查證據時，知有第159條第1項不得
    為證據之情形，而未於言詞辯論終結前聲明異議者，視為有
    前項之同意，刑事訴訟法第159條第1項及第159條之5分別定
    有明文。
二、查被害人A 女於警詢時之陳述，雖不合刑事訴訟法第159 條
    之2 、第159 條之3 有關傳聞法則例外之要件，惟公訴人、
    被告及其輔佐人就前開審判外之言詞陳述，業於本院準備程
    序中表示對於證據能力沒有意見，同意作為證據，本院審酌
    該等言詞或書面陳述作成之情況，核無違法取證及證明力明
    顯過低之瑕疵，亦認為以之作為證據為適當，故依上開規定
    ，前揭被害人A 女於警詢時之陳述，具有證據能力。
三、另按被告以外之人於偵查中向檢察官所為之陳述，除顯有不
    可信之情況者外，得為證據，刑事訴訟法第159 條之1 第2
    項亦有明文。所謂不可信性情況，法院應審酌被告以外之人
    於陳述時之外在環境及情況，例如：陳述時之心理狀況、有
    無受到外力干擾等，以為判斷是否有形式上顯然不可採信之
    依據。查證人A 女於檢察官偵查時，係以證人之身份陳述，
    其後並經告以具結義務及偽證處罰，命證人朗讀結文後具結
    ，係於負擔偽證罪之處罰心理下證述，並以具結擔保其供述
    之真實性，又無受其他不當外力干擾之情形，是證人A 女於
    偵查中在檢察官面前具結所為之證述，查無顯然不可信之情
    況，依上開刑事訴訟法第159 條之1 第2 項規定，自得為證
    據。
貳、認定本案犯罪事實之證據及理由
一、訊據被告甲○○固供承確有於上開時地以右手觸碰被害人A
    女胸部上方之事實，惟矢口否認有何性騷擾之犯行，辯稱：
    伊是無意間碰到的，伊當時心情鬱悶云云，惟查：
（一）被害人A 女於警詢時已明確指稱：該名男子第1 次（20時
      許）進入店內就一直盯著店內的女性客人看，伊覺得該名
      男子的行為怪異，所以請他離開，但他不走，他坐在店內
      的椅子上，是伊報警之後，警察到場後，他人才離開，第
      2 次（21時24分）進入店內，伊請他離開，但他不走，他
      一直往店內走，走到底後又返回來，伊全程都是正面面對
      他，當他往店門口方向走時，當他走到伊旁邊，距離伊大
      概半公尺左右，突然靠近伊，用他的右手手肘由下往上勾
      伊的左胸部，時間約1 秒左右等語；嗣於偵查中亦進一步
      具結證稱：98年10月23日21時34分，伊在永和市○○路34
      號服飾店內上班，甲○○進來店中看衣服，因為伊店內是
      賣女生衣服，伊問他是否要送人，他說沒有，店裡頭有辣
      妹，伊就請他離開，但他都不離開，伊就報警，他就坐在
      店內，對伊說腳酸不能休息一下，後來警察來了，就將他
      帶離開，半小時之後，甲○○又回來店中，伊就對甲○○
      說他這樣子，已經騷擾到伊，他就說你怎樣，後來他都有
      要貼近伊，伊都有退開，但是他還是忽然靠近伊，用手肘
      由下往上很大力碰伊的胸部等語，不僅先後所述情節一貫
      ，彼此大致相符，且經檢察官於偵查中勘驗現場監視器錄
      影光碟之結果，亦確認「被告若無其事側身走過代號3439
      A9810號（下稱A女），趁A女不及注意之際，迅速以其右
      手手肘碰觸A女胸部1次，嗣正面面對A女，以手推A女上半
      身1下」一情，則有勘驗筆錄1份在卷可稽，堪予佐證上開
      被害人A女所為指述之可信性。
（二）至被告雖一再辯稱：伊當時係無意間才碰觸A 女之身體云
      云，惟依卷附現場監視錄影翻拍照片清楚可知，被告於行
      經被害人A 女身旁之時，並未遭遇任何障礙物，亦未有任
      何情狀導致被告必須將右手肘提起至被害人A 女胸前位置
      ，若非被告有意為之，何需如此？況且，被告於警詢時及
      偵查中原係供稱：因伊與A 女對罵，所以想用手去撞她一
      下；因為被害人態度不好，要趕伊走，伊當時不高興，才
      用右手肘去碰被害人的左肩及左胸上方云云，從未否認其
      係有意碰觸被害人A 女身體，是其事後始改口辯稱係無意
      間碰觸A 女之身體之說法，無非避重就輕之詞，委不足採
      信。
（三）另輔佐人主張被告智能不高，只達到及格邊緣，案發當時
      之情緒不穩定，並提出國防醫學院三軍總醫院附設民眾診
      療服務處於98年12月8 日所出具之被告診斷證明書（病名
      ：智能偏低）1 張作為佐證，惟觀諸被告先後於警詢、偵
      查及本院審理中之供述可知，其就案發當時之經過並非不
      能記憶，且其自始否認有以觸摸A 女胸部之方式為性騷擾
      ，顯見其亦知悉所為係屬違法之行為，是其案發當時並無
      因精神障礙或其他心智缺陷，致不能辨識其行為違法或欠
      缺依其辨識而行為之能力，亦無因精神障礙或其他心智缺
      陷之原因，致其辨識行為違法或依其辨識而行為之能力，
      顯著減低之情形，自無適用刑法第19條規定而不罰或得減
      輕其刑之餘地，併此敘明。
（四）此外，本件復有現場監視器錄影光碟1 片及現場監視錄影
      翻拍照片4 張附卷可資佐證，是以本件事證明確，被告上
      開犯行堪予認定，應依法論科。
二、按性騷擾防治法第25條所規定之「性騷擾」，係指帶有性暗
    示之動作，具有調戲之含意，讓人有不舒服之感覺，行為人
    具有性暗示而調戲被害人之意，以滿足調戲對方之目的，屬
    性騷擾之犯意（最高法院96年度台上字第6736號判決意旨參
    照）。又按社會一般正常社交禮儀，胸部非他人所得任意碰
    觸之身體部位，而一般女性皆以衣著覆蓋遮隱，意在保持個
    人私密，本件被告乘被害人A 女不及抗拒之際，故意以手肘
    觸摸A 女胸部，其主觀上自有性騷擾之意圖，甚為顯然。是
    核其所為，係犯性騷擾防治法第25條第1 項意圖性騷擾乘人
    不及抗拒而觸碰胸部罪。爰審酌被告先前有竊盜之前科紀錄
    ，素行不佳，且於本件又係乘A 女不及抗拒，觸摸其胸部之
    身體隱私部位，顯然欠缺尊重女性身體自主權之觀念，並已
    對被害人身心造成傷害，復參酌其犯罪之動機、目的、手段
    、智識程度及事發後猶一再否認犯行，未見其有悔意，犯後
    態度不佳等一切情狀，量處如主文所示之刑，並諭知易科罰
    金之折算標準，以資懲儆。
參、無罪部分
一、公訴意旨另以：被告甲○○於98年10月23日21時34分許，至
    臺北縣永和市○○路34號「N34 女性服飾店」內，除意圖性
    騷擾，而於行經告訴人A 女身旁之際，趁告訴人不及抗拒，
    乃以其右手手肘碰觸告訴人胸部1 下之外，嗣因告訴人見狀
    欲推開被告，被告竟又基於傷害他人身體之犯意，以其右手
    用力往告訴人胸口推1 下，造成告訴人受有胸部紅腫之傷害
    ，因認被告另涉犯刑法第277 條第1 項之傷害罪嫌云云。
二、按犯罪事實應按證據認定之，無證據不得認定犯罪事實；不
    能證明被告犯罪或其行為不罰者，應諭知無罪之判決。刑事
    訴訟法第154條第2項、第301條第1項定有明文。又認定犯罪
    所憑之證據，雖不以直接之證據為限，間接證據亦包含在內
    ，然而無論直接證據或間接證據，其為訴訟上之證明，須於
    通常一般人均不致有所懷疑，而得確信其為真實之程度者，
    始得據為有罪之認定，倘其證明尚未達於此一程度，而有合
    理之懷疑存在時，事實審法院已就其心證上理由予以闡述，
    敘明其無從為有罪之確信，因而為無罪之判決，尚不得任意
    指為違法，此有最高法院82年臺上字第 163號判決、76年臺
    上字第4986號、30年上字第 816號等判例意旨可資參照。又
    刑事訴訟法第 161條已於91年2月8日修正公布，修正後同條
    第 1項規定：檢察官就被告犯罪事實，應負舉證責任，並指
    出證明之方法。因此，檢察官對於起訴之犯罪事實，應負提
    出證據及說服之實質舉證責任。倘其所提出之證據，不足為
    被告有罪之積極證明，或其闡明之證明方法，無從說服法官
    以形成被告有罪之心證，基於無罪推定之原則，自應為被告
    無罪判決之諭知，最高法院92年度臺上字第 128號亦著有判
    例可為參照。另犯罪事實應依證據認定之，為刑事訴訟法所
    明定，故被告否認犯罪事實所持之辯解，縱屬不能成立，若
    非有積極證據足以證明其犯罪行為，不能遽為有罪之認定，
    最高法院30年上字第1831號判例亦足供參照。
三、本件公訴人認被告涉有上開傷害之犯行，無非係以告訴人A
    女於警詢時及偵查中均一致指述被告於上開時地確有用手推
    告訴人之胸口之事實，且依現場監視器錄影畫面可知，被告
    用手推告訴人之力道，應足以造成告訴人胸部紅腫之傷害等
    為主要論據。訊據被告堅決否認有上開傷害之犯行，辯稱：
    伊當時是為了防衛才會輕推A 女等語。經查：
（一）告訴人A 女於警詢時僅指稱：伊當時轉過身用左手推甲○
      ○，他用右手大力的正面推伊胸部，時間約1 秒左右，伊
      被他推完後，整個人往後倒等語，自始並未提及其遭被告
      用手推倒之後，其胸部受有傷害之事實；此間於偵查中雖
      證稱：甲○○推伊胸部時，伊覺得很痛胸口有因此而紅腫
      等語，惟其並未於案發後至醫院驗傷，以致無法提出驗傷
      診斷證明書作為佐證，尚難遽認告訴人A 女遭被告用手推
      倒後確實受有「胸部紅腫」之傷害；況且，證人即警員陳
      姿吟於本院審理時亦具結證稱：「（檢察官問：你是否記
      得本案的被害人？）記得，那時我有幫她做筆錄。」、「
      （檢察官問：當天你有看到A 女胸口有紅腫之傷害？）我
      印象中她沒有出示給我看。其他地方A 女有跟我說，但是
      我無法判斷是否有傷勢。我印象中沒有看到A 女所受之傷
      勢。」、「（審判長問：當時A 女有無提到她有受傷之事
      ？）我沒有印象。」、「（審判長問：你有無請她去驗傷
      ？）我沒有印象。」等語，亦無從進一步確認告訴人A 女
      所指上開遭被告用手推倒後確受有身體傷害之事實。
（二）至依現場監視器錄影光碟畫面固然顯示被告確有從正面以
      徒手用力推告訴人A 女之上半身，惟其實際上之力道為何
      ，告訴人A 女是否確因不及閃躲而遭被告直接推撞胸部，
      以致受有「胸部紅腫」之傷害，均無從加以證實，自不能
      僅憑告訴人A 女之片面指述及現場監視器錄影光碟畫面，
      即逕行推論被告有此部分用力推告訴人胸部並使之受有傷
      害之犯行。
四、綜上所述，本件因告訴人A 女於警局初訊時未曾具體指述其
    遭被告推撞胸部，以致受有「胸部紅腫」傷害之情節，且自
    始未能進一步提出驗傷診斷證明書，用以佐證其於案發後確
    實受有「胸部紅腫」傷害，而被告所為當時僅為輕推告訴人
    A 女之辯解，雖不足憑為有利於本人之認定，惟亦無法逕採
    為被告有此部分傷害犯行之積極證據，是以公訴人所舉事證
    ，尚有合理性之懷疑存在，致使無從說服本院確信被告有公
    訴意旨所指此部分傷害之罪嫌，則揆諸首開法條規定及裁判
    先例意旨，本件既不能證明被告犯罪，自應由本院就被告所
    涉傷害部分為無罪之諭知，以昭審慎。
據上論斷，應依刑事訴訟法299 條第1 項前段、第301 條第1 項
，性騷擾防治法第25條第1 項，刑法第11條前段、第41條第1 項
前段，判決如主文。
本案經檢察官張瑞玲到庭執職務。
中    華    民    國    99    年    1     月    29    日
                         刑事第十八庭
                               法  官  楊仲農
上列正本證明與原本無異。
如對本判決不服，應於送達後10日內，向本院提出上訴狀。
（上訴狀應記載具體上訴理由並應抄附繕本）
                               書記官  陳香君
中    華    民    國    99    年    2     月    2     日
附錄本判決論罪之法律條文：
性騷擾防治法第25條：
意圖性騷擾，乘人不及抗拒而為親吻、擁抱或觸摸其臀部、胸部
或其他身體隱私處之行為者，處二年以下有期徒刑、拘役或科或
併科新臺幣十萬元以下罰金。
前項之罪，須告訴乃論。

司法院資訊處製作；財團法人民間司法改革基金會備份。
